---
title: "FESTAD - Tema 2 - Problemas Entrega"
author: "Jerónimo Carranza Carranza"
date: "12 de diciembre de 2016"
output:
  pdf_document:
    toc: yes
  html_document:
    depth: 3
    toc: yes
---

```{r setup, include=FALSE}
knitr::opts_chunk$set(echo = TRUE)
```

## Problema 1. ChickWeight.

Considerar el conjunto de datos ChickWeight de R (data(ChickWeight)), que contiene el peso frente a la edad de 50 polluelos en diferentes días en cuatro dietas. La variable weight indica el peso, la variable Time indica la edad en días (a los 0 días, 2,4,...,20 y 21, si vive), la variable Chick indica el polluelo bajo estudio y la variable Diet indica la dieta seguida.

```{r ChickWeight}
data("ChickWeight")
attach(ChickWeight)
summary(ChickWeight)
```

Se pide:

1.__Calcular la tabla de frecuencias absolutas de cada una de las variables que componen los datos.__

```{r table}
table(Chick)
table(Diet)
table(Time)
table(weight)
table(cut(weight,breaks=10))
```

2.__Estudiar los posibles outliers en el peso, dentro de cada edad.__

```{r outliers}
bpwT = boxplot(weight~Time)
points(bpwT$group,bpwT$out,col="red",pch=3)
bpwT
cbind(bpwT$group,bpwT$out)

```

3.__Calcular la tabla de frecuencias conjuntas (absolutas y relativas) del número de datos de cada polluelo en cada dieta. Añadir las frecuencias marginales.__

```{r freq conjunta y marginal Chick - dieta}
Tabs = addmargins(table(Chick,Diet))
Trel = addmargins(round(prop.table(table(Chick,Diet))*100,2))
cbind2(Tabs,Trel)

```

4.__Calcular el histograma del peso (6 grupos) en cada grupo de edad.__

+ Con la biblioteca ggplot2:

```{r hist w/ ggplot2}
library (ggplot2)
Ftime = factor(Time)
df = data.frame(Ftime, weight)
p=ggplot(df, aes(x=weight))+
  geom_histogram(color="blue", fill="cyan", bins = 6)+
  facet_grid(Ftime ~ .)
p
```

+ Con la biblioteca lattice:

```{r hist w/ lattice}
library(lattice)
histogram(~ weight | factor(Time), nint = 6 )

```

```{r fin ChickWeight}
detach(ChickWeight)
```
## Problema 2. Trees.

Considerar el conjunto de datos trees de R (data(trees)), que contiene la circunferencia, altura y volumen de cerezos.

```{r trees}
data(trees)
attach(trees)
str(trees)
```

Se pide:

1.__Dividir las alturas en tres grupos y realizar un histograma de las restantes variables en cada grupo definido.__

```{r Histogramas por grupos de altura}
library(lattice)
FH3 = factor(cut (Height, breaks = 3))
histogram(~ Girth | FH3)
histogram(~ Volume | FH3)
```

2.__Realizar un diagrama de dispersión de la circunferencia frente al volumen diferenciando los grupos definidos por la altura.__

```{r Diagrama de dispersión V vs. G by H}
library(ggplot2)
qplot(Girth,Volume,col=FH3)
```

3.__Realizar un gráfico de dispersión y una regresión de cada par de variables y valorar la relación existente entre ellas.__

```{r Regresiones}
mVG = lm(Volume ~ Girth)
plot(Girth, Volume)
abline(mVG,col='red')
summary(mVG)
cor(Volume, Girth)

mVH = lm(Volume ~ Height)
plot(Height, Volume)
abline(mVH,col='red')
summary(mVH)
cor(Volume,Height)

mHG = lm(Height ~ Girth)
plot(Girth, Height)
abline(mHG,col='red')
summary(mHG)
cor(Girth,Height)

```

Existe una relación lineal positiva entre todos los pares de variables.

La relación lineal de mayor intensidad se da entre las variables Perímetro y Volumen con un nivel de significación próximo a cero y coeficientes de regresión y correlación lineal muy próximos a 1.

Le sigue en intensidad aunque a bastante distancia la relación Altura y Volumen con un nivel de significación también muy bajo, pero con coeficientes de regresión y correlación muy alejados de 1.

Por último la relación entre Perímetro y Altura es también significativa pero con una intensidad aún inferior.

```{r fin Trees}
detach(trees)
```

## Problema 3. Datos libres.

Seleccionar un fichero de datos adecuado en R para aplicar cada uno de los siguientes análisis:

```{r DL}
data("airquality")
attach(airquality)
str(airquality)
```

1.__Calcular la tabla de frecuencias absolutas de al menos dos variables. Obtener una tabla formateada para latex con ayuda del paquete knitr.__

```{r FAbs knitr}
library(knitr)
TAbWind = table(Wind)
TAbWind
TAbTemp = table(Temp)
TAbTemp

kable(as.data.frame(TAbTemp), format = "latex",
      col.names = c("Temp","NumDias"),
      caption="Temperatura Máxima Diaria (ºF)")
```

2.__Calcular la tabla de frecuencias (absolutas, relativas y acumuladas) formateada para latex para al menos dos variables.__

```{r FARA}
TRelWind = round(prop.table(TAbWind)*100,2)
TRelTemp = round(prop.table(TAbTemp)*100,2)
TAbWind_Acum = cumsum(TAbWind)
TAbTemp_Acum = cumsum(TAbTemp)
TRelWind_Acum = cumsum(TRelWind)
TRelTemp_Acum = cumsum(TRelTemp)

TWind = cbind(TAbWind, TAbWind_Acum, TRelWind, TRelWind_Acum)
TTemp = cbind(TAbTemp, TAbTemp_Acum, TRelTemp, TRelTemp_Acum)

kable(as.data.frame(TWind), format = "latex",
      col.names = c("NumDias","DiasAcum","PctDias","PctAcum"),
      caption="Velocidad media del viento (mph)")

kable(as.data.frame(TTemp), format = "latex",
      col.names = c("NumDias","DiasAcum","PctDias","PctAcum"),
      caption="Temperatura Máxima Diaria (ºF)")
```

3.__Aplicar al menos a tres variables las funciones de resumen descriptivo.__

```{r Resumen}
summary(airquality)
library(psych)
kable(as.data.frame(as.matrix( describe(airquality))), 
      digits = 2,format = "pandoc",align='c')
```

4.__Estudiar los posibles outliers de las variables que lo permitan (al menos dos variables). Acompañar con la gráficas adecuadas.__

```{r Out}
bpWind = boxplot(Wind)
points(bpWind$group,bpWind$out,col="red",pch=3)
poutWind = which(Wind %in% bpWind$out)
plot(Wind)
points(poutWind,bpWind$out,col="red",pch=3)
bpWind

bpOzone = boxplot(Ozone)
points(bpOzone$group,bpOzone$out,col="red",pch=3)
poutOzone = which(Ozone %in% bpOzone$out)
plot(Ozone)
points(poutOzone,bpOzone$out,col="red",pch=3)
bpOzone

```

5.__Obtener el histograma de al menos una variable del conjunto de datos.__

```{r Hist}
par(mfrow=c(2,2))
hist(Ozone)
hist(Wind)
hist(Solar.R)
hist(Temp)
par(mfrow=c(1,1))
```

6.__Seleccionar dos variables que permitan realizar un gráfico de dispersión y un análisis de regresión entre ellas.__

```{r DL Regres}
mTW = lm(Temp ~ Wind)
plot(Wind, Temp)
abline(mTW,col='blue')
summary(mTW)
cor(Wind, Temp)

mOW = lm(Ozone ~ Wind)
plot(Wind, Ozone)
abline(mOW,col='green')
summary(mOW)
cor(Wind, Ozone, use = "pairwise")

```

```{r fin DL}
detach(airquality)
```
