---
title: "Modelos para datos temporales y espaciales. Trabajo temas 1 a 4."
author: "Jerónimo Carranza Carranza"
date: "16 de agosto de 2017"
output:
  pdf_document:
    number_sections: yes
    toc: yes
    toc_depth: 4
  html_document:
    number_sections: yes
    toc: yes
    toc_depth: '4'
coding: utf-8
---
\newpage

```{r setup, include=FALSE}
knitr::opts_chunk$set(echo = TRUE)
```

# Introducción

## Alumno

Jerónimo Carranza Carranza

## Serie temporal

_Precipitación total mensual en la Estación Meteorológica de Sevilla - Tablada (Código: 5790) en el periodo 1857 - 2004_

Los datos se han descargado de la página _Descargas REDIAM_ (http://descargasrediam.cica.es/repo/s/RUR?path=%2F)
y corresponde concretamente a las series mensuales de la AEMET que se ubican en la siguiente posición en el árbol de directorios del repositorio:

http://descargasrediam.cica.es/repo/s/RUR?path=%2F04_RECURSOS_NATURALES%2F03_CLIMA%2F01_REDES_DE_OBSERVACION%2F02_DATOS%2F01_AEMET%2FDATOS_MENSUALES_AEMET

Se utiliza el fichero DATOS.DBF como origen de datos. 
Se filtra (CODIGO=5790) y se seleccionan las variables AGNO, MES y PREFINAL.  


# Lectura de datos

```{r}
#library('foreign')
#datos = read.dbf('DATOS.DBF')
#datos = datos[datos$CODIGO == '5790',2:4]
#save(datos,file = 'datos.RData')

load('datos.RData')
dim(datos)
```


# Resumen de datos

```{r}
str(datos)
summary(datos)

```

```{r}
datos[is.na(datos$PREFINAL)==TRUE,]
```


# Creación de serie temporal

```{r}
# Se incluyen años completos hasta 2002, no incluye 2003 destinado a contraste de predicción
tsPRE = ts(datos$PREFINAL, frequency = 12, start = c(1871,1), end = c(2002,12))

```


# Representación gráfica

```{r}
plot.ts(tsPRE,col=4)
grid()

```


# Imputación de datos faltantes

```{r}
# Librería específica para este fin
library('imputeTS') 

# Imputación por interpolación lineal previa descomposición estacional
tsPREi = na.seasplit(tsPRE, algorithm = "interpolation")

```


# Homogeneidad de varianza

```{r}
media = c(rep(0,132))
desvi = c(rep(0,132))
Anual = matrix(tsPRE, nr=12, byrow=F)
for (i in 1:132){
  media[i] = mean(Anual[,i])
  desvi[i] = sd(Anual[,i])
}
plot(media,desvi)
```

# Transformación (logarítmica)

```{r}
lmedia = log(media)
ldesvi = log(desvi)
(regre = lm(ldesvi~lmedia))

```

lambda = 1 - alfa = 1 - (1.05024) = -0.05 ~ 0 -> transformación logarítmica

```{r}
# Dado que existen observaciones cero se añade 10mm a todas las observaciones en la transformación
tsPREiL = log(tsPREi + 10)
plot.ts(tsPREiL, col=4)
grid()

```


# Estacionariedad de media

```{r}
acf(tsPREiL, main="FAS log(PRE + 10)", lag.max = 50)
pacf(tsPREiL, main="FAP log(PRE + 10)", lag.max = 50)

```

```{r}
tsPREiLd1 = diff(tsPREiL, lag = 1, differences = 1)
acf(tsPREiLd1, lag.max = 50)
pacf(tsPREiLd1, lag.max = 50)
```

```{r}
tsPREiLd12 = diff(tsPREiL, lag = 12, differences = 1)
acf(tsPREiLd12, lag.max = 50)
pacf(tsPREiLd12, lag.max = 50)
```

```{r}
plot.ts(tsPREiLd12, col=4, main="Serie log(PRE+10) diferenciada estacionalmente")
grid()
```


```{r}
tsPREiLd1d12 = diff(tsPREiLd1, lag = 12, differences = 1)
acf(tsPREiLd1d12, lag.max = 50)
pacf(tsPREiLd1d12, lag.max = 50)
```

```{r}
plot.ts(tsPREiLd1d12, col=4, main="Serie log(PRE+10) diferenciada regular y estacionalmente")
grid()
```


```{r}
tsPREiLd12_2 = diff(tsPREiL, lag = 12, differences = 2)
acf(tsPREiLd12_2, lag.max = 50)
pacf(tsPREiLd12_2, lag.max = 50)
```

```{r}
plot.ts(tsPREiLd12_2, col=4, main="Serie log(PRE+10) diferenciada dos veces estacionalmente")
grid()
```


```{r}
# Contraste estacionariedad
library('tseries')
adf.test(tsPREiLd1)
adf.test(tsPREiLd12)
adf.test(tsPREiLd1d12)
adf.test(tsPREiLd12_2)
```

# Estructura ARIMA

```{r}
acf(tsPREiLd12, lag.max = 50)
pacf(tsPREiLd12, lag.max = 50)
```


```{r}
# Exploramos modelos ARIMA(0:2,0,0)(0:2,0,0:1)[12] para tsPREiLd12

arimaCheck = function(serie, p, d, q, P, D, Q){
  arimafit = arima(serie, order=c(p,d,q), seasonal = list(order=c(P,D,Q), period = 12))
  cat('ARIMA (',p,d,q,')(',P,D,Q,')', '->', 'AIC = ', arimafit$aic, '\n')
}

for (p in 0:2){
  for (d in 0:0){
    for (q in 0:0){
      for (P in 0:2){
        for (D in 0:0){
          for (Q in 0:1){
            arimaCheck(tsPREiLd12, p,d,q, P,D,Q)
            }
          }
        }
    }
  }
}
```


# Estimación y diagnóstico

```{r}
(fit1 = arima(tsPREiLd12, order = c(1,0,0), seasonal = list(order = c(0,0,1), period = 12)))

tsdiag(fit1)
Box.test(fit1$residuals, lag=1, type = "Ljung")
plot(fit1$residuals, col=4)
grid()
```

# Predicción

```{r}
plot(tsPREiLd12,xlim=c(1871, 2003), col=4)
fit1.pred = predict(fit1,n.ahead = 12)
lines(fit1.pred$pred,col=2)
grid()
```

```{r}
tsPpred = exp(diffinv(fit1.pred$pred,lag=12, differences = 1, xi= tail(tsPREiL, 12)))-10

(tsPpred = ts(round(tsPpred,2), freq=12, start = c(2002,1), end = c(2003,12)))
(tsPreal = ts(tail(datos$PREFINAL, 30), freq=12, start = c(2002,1), end = c(2003,12)))

plot.ts(tsPreal,col=4)
lines(tsPpred,col=2)
grid()
```

La librería forecast tiene la función auto.arima que permite la obtención del mejor modelo ARIMA de acuerdo a los criterios de información AIC, AICc o BIC y las restricciones que se quieran establecer en relación a los parámetros.

Se aplica a la serie ya diferenciada estacionalmente (tsPREiLd12) y se incluye traza de modelos probados.

```{r}
library(forecast)
(fit2=auto.arima(tsPREiLd12,trace=TRUE,ic="aic"))
```

El modelo resultante seleccionado es distinto del obtenido anteriormente, con un AIC mayor (-> peor).

Vemos su predicción.

```{r}
plot(forecast(fit2,h=12))
forecast(fit2,h=12)
```


Comprobamos su predicción:

```{r}
fit2.pred = predict(fit2,n.ahead = 12)
tsPpred2 = exp(diffinv(fit2.pred$pred,lag=12, differences = 1, xi= tail(tsPREiL, 12)))-10

(tsPpred2 = ts(round(tsPpred2,2), freq=12, start = c(2002,1), end = c(2003,12)))
(tsPreal = ts(tail(datos$PREFINAL, 30), freq=12, start = c(2002,1), end = c(2003,12)))

plot.ts(tsPreal,col=4)
lines(tsPpred2,col=2)
grid()
```

Las comparamos:

```{r}
(
preds = data.frame('real'=as.vector(tail(tsPreal,12)),
                   'pred1'=as.vector(tail(tsPpred,12)),
                   'pred2'=as.vector(tail(tsPpred2,12)),
                   'media'=as.vector(tapply(tsPREi, cycle(tsPREi), mean)))
)

plot(preds$real,col=4, type='l', xlab = 'Mes (2003)')
axis(side=1, at=c(1:12))
lines(preds$pred1,col='red')
lines(preds$pred2,col='orange')
lines(preds$media,col=1)
legend("topleft",legend=c("Real", "Fit1", "Fit2","Media mensual serie"),
       col=c("blue","red", "orange","black"), lty=1, cex=0.8)
grid()

(ECM1 = mean((preds$real-preds$pred1)**2))
(ECM2 = mean((preds$real-preds$pred2)**2))

```

Comparando las predicciones de fit1 y fit2, vemos que el segundo modelo proporciona una mejor predicción, aunque, como vimos, su AIC es mayor.

